【裁判字號】    95,破,185
【裁判日期】    951214
【裁判案由】    宣告破產
【裁判全文】
臺灣高雄地方法院民事裁定               95年度破字第185號
聲  請  人  甲○○
                    送達代收人.
當事人間聲請宣告破產事件，本院裁定如下：
    主  文
聲請駁回。
聲請程序費用由聲請人負擔。
    理  由
一、本件聲請意旨略以：聲請人前因亟欲開創事業，而向銀行借
    款開設餐廳，惟因初次創業不熟悉經營，且經濟並不景氣，
    致營業狀況不如預期，嗣又因餐廳發生火災，且聲請人遭致
    友人詐騙，以致負債情況惡化，共計積欠債務新臺幣（下同
    ）7,735,999 元。聲請人現有資產現金412,300 元，現有負
    債共計7,735,999 元，資產顯已不能清償債務，而有宣告破
    產之原因。另聲請人願意放棄破產法第95條第2 項關於必要
    生活費之優先受償權利，將所有財產用以清償債務，爰依破
    產法之規定，聲請宣告破產云云。
二、按破產管理人之報酬為財團費用；破產人及其家屬之必要生
    活費，視為財團費用。財團費用及財團債務，應先於破產債
    權，隨時由破產財團清償之。破產宣告後，如破產財團之財
    產不敷清償財團費用及財團債務時，法院因破產管理人之聲
    請，應以裁定宣告破產終止，破產法第95條第1 項第3 款、
    同條第2 項、第97條、第148 條分別定有明文。又破產法第
    57條規定，債務人不能清償債務者，固得宣告破產，然依上
    開破產法第148 條規定之旨趣，如債務人之財產不敷清償破
    產財團費用及財團債務時，即應認無宣告破產之實益，最高
    法院86年度臺抗字第479 號裁定可資參照。是以破產程序，
    乃債務人無力對全體債權人清償債務時，由法院介入，強制
    將債務人之全部財產依一定程序為變價及分配，使全體債權
    人得以公平受償之程序。故債務人之財產如可預見不敷清償
    破產財團費用及財團債務，致使多數債權人之普通債權無法
    獲得公平滿足，即無宣告破產之實益，而如仍進行破產程序
    ，顯與破產制度之本旨及目的有違，即不應准許。
三、經查，聲請人主張積欠如附表所示債權人之債務共計
    7,735,999 元，業據其提出債務人之債權人清冊1 份為證，
    又其主張現有資產現金412,300 元，並未舉證以實其說，聲
    請人此部分主張，是否確與事實相符，自有可疑，惟聲請人
    此部分主張，縱或屬實，其資產亦顯已不能清償債務，聲請
    人應有宣告破產之原因無疑。次查，聲請人雖有宣告破產之
    原因，惟依目前破產實務，破產管理人之報酬至少約需
    50,000元，足見本院如宣告聲請人破產，聲請人至少即應支
    出破產管理人之報酬50,000元。其次，聲請人居住於高雄市
    鼓山區，家屬有聲請人之配偶李珍誼及聲請人之子徐聖智、
    徐上程，有全戶戶籍資料查詢結果1 份在卷可按，又依行政
    院主計處公布之94年度家庭收支調查報告記載，高雄市平均
    每戶人數為3.33人，消費支出為713,119 元，可知高雄市每
    人每年平均消費支出約為214,150 元（計算式：713,119 ÷
    3.33＝214,150 ，小數點以下四捨五入），如以高雄市每人
    每年平均消費支出，計算聲請人及其配偶李珍誼、其子徐聖
    智、徐上程每年應支出之必要生活費用，應為856,600 元（
    計算式：214,150 ×4 ＝856,600） 。退而言之，縱以內政
    部公布之95年度高雄市每人每月最低生活費計算聲請人及其
    配偶李珍誼、其子徐聖智、徐上程每年應支出之必要生活費
    用，因內政部公布之95年度高雄市每人每月最低生活費為
    10,072元，聲請人及其配偶李珍誼、其子徐聖智、徐上程每
    年應支出之必要生活費用，最少亦需483,456 元（計算式：
    10,072×12×4 ＝483,456） 。至聲請人雖陳稱：願意放棄
    破產法第95條第2 項關於必要生活費之優先受償權利云云，
    惟按，維護人性尊嚴與尊重人格自由發展，乃自由民主憲政
    秩序之核心價值，而破產法第95條第2 項規定：破產人及其
    家屬之必要生活費，視為財團費用，同法第97條規定：財團
    費用，應先於破產債權，隨時由破產財團清償之，乃在保障
    破產人及其家屬之基本生活，維護破產人及其家屬受憲法所
    保障之生存權，若允許破產人拋棄此一權利，有導致破產人
    及其家屬不能維持必要生活之可能，顯然違反憲法第15條保
    障人民生存權之意旨，有背於公共秩序及善良風俗，故聲請
    人雖然願意放棄破產法第95條第2 項關於必要生活費之優先
    受償權利，惟其拋棄之法律行為，背於公共秩序及善良風俗
    ，依民法第72條之規定，應屬無效。再者，破產程序必須召
    開債權人會議、出售資產、分配破產財團，通常1 年尚無法
    終結，依司法院頒布之各級法院辦案期限實施要點第2 點之
    規定，破產事件之辦案期限則為2 年，縱令審酌本件破產程
    序較為單純，而以1 年計算，則聲請人所應支出之破產管理
    人之報酬、其個人及其家屬之必要生活費用等財團費用至少
    需要533,456 元（計算式：50,000＋483,456 ＝533,456）
    。從而，本件聲請人主張現有資產現金412,300 元，縱或屬
    實，顯然亦不敷清償破產財團費用，遑論於清償財團債務後
    ，再將剩餘之財產，分配予其他債權人，揆諸前揭說明，本
    件自無宣告破產之實益。綜上所陳，聲請人聲請宣告破產，
    為無理由，應予駁回。
四、依破產法第5 條、民事訴訟法第95條、第78條、裁定如主文
    。
中    華    民    國    95    年    12    月    14    日
                      民事第三庭  法  官  伍逸康
以上正本係照原本作成。
如不服本裁定應於送達10日內向本院提出抗告狀，並繳納裁判費
新臺幣1,000元。
中    華    民    國    95    年    12    月    15    日
                                  書記官  林雯琪
附表：
┌───────────┬────────────┐
│  債權人              │   債務金額（新臺幣）   │
├───────────┼────────────┤
│中國信託商業銀行股份有│          871,569元     │
│限公司                │                        │
├───────────┼────────────┤
│荷商．荷蘭銀行股份有限│          191,069元     │
│公司                  │                        │
├───────────┼────────────┤
│美商．美國運通銀行股份│          348,465元     │
│有限公司              │                        │
├───────────┼────────────┤
│大眾商業銀行股份有限公│          210,944元     │
│司                    │                        │
├───────────┼────────────┤
│遠東國際商業銀行股份有│           73,985元     │
│限公司                │                        │
├───────────┼────────────┤
│美商．花旗銀行股份有限│          115,242元     │
│公司                  │                        │
├───────────┼────────────┤
│友邦國際信用卡股份有限│           130,923元    │
│公司                  │                        │
├───────────┼────────────┤
│台新國際商業銀行股份有│           142,913元    │
│限公司                │                        │
├───────────┼────────────┤
│萬泰商業銀行股份有限公│            80,910元    │
│司                    │                        │
├───────────┼────────────┤
│臺灣土地銀行股份有限公│         2,012,193元    │
│司                    │                        │
├───────────┼────────────┤
│基隆第一信用合作社股份│           554,000元    │
│有限公司              │                        │
├───────────┼────────────┤
│臺北富邦商業銀行股份有│           231,520元    │
│限公司                │                        │
├───────────┼────────────┤
│國泰世華商業銀行股份有│           717,456元    │
│限公司                │                        │
├───────────┼────────────┤
│萬泰商業銀行股份有限公│           300,122元    │
│司                    │                        │
├───────────┼────────────┤
│板信商業銀行股份有限公│           360,688元    │
│司                    │                        │
├───────────┼────────────┤
│三信商業銀行股份有限公│           219,000元    │
│司                    │                        │
├───────────┼────────────┤
│建華商業銀行股份有限公│         1,175,000元    │
│司                    │                        │
├───────────┴────────────┤
│                    總計：       7,735,999元    │
└────────────────────────┘


司法院資訊處製作；財團法人民間司法改革基金會備份。
